臺灣苗栗地方法院刑事判決
110年度金訴字第86號
公  訴  人  臺灣苗栗地方檢察署檢察官
被      告  涂榮彬



上列被告因違反洗錢防制法等案件，經檢察官提起公訴（110年
度偵字第4738號）及移送併辦（110年度偵字第5753號），被告
於準備程序中就被訴事實為有罪之陳述，經告知簡式審判程序意
旨，於聽取當事人之意見後，本院裁定以簡式審判程序審理，判
決如下：
    主  文
乙○○幫助犯洗錢防制法第十四條第一項之洗錢罪，累犯，處有期
徒刑貳月，併科罰金新臺幣伍仟元，罰金如易服勞役，以新臺幣
壹仟元折算壹日。 
　　 犯罪事實及理由
一、本案犯罪事實及證據，除下列更正、補充外，其餘均與檢察
    官起訴書及移送併辦意旨書之記載相同，茲引用之（如附件
    一、二）。
　㈠附件一及附件二犯罪事實一第8至9列「於109年8月10日前某
    時，在不詳地點」應更正為「於109年7月底至同年8月10日
    間之某時，在苗栗縣政府附近自治路之全家便利商店」、附
    件一及附件二犯罪事實一第11至13列「交予真實姓名年籍不詳
    之詐欺集團成員使用，容任該犯罪集團成員使用上開帳戶以
    遂行犯罪。嗣該詐欺集團成員取得上開帳戶資料後，即意圖為
    自己不法之所有」均應補充及更正為「交予真實姓名年籍不詳
    、自稱『林凱易』（音譯）之人使用，而幫助『林凱易』及其同
    夥（無證據證明參與者有3人以上，或有未滿18歲之人）受
    領並掩飾渠等因詐欺犯罪所得之財物。嗣『林凱易』於取得前
    揭帳戶資料後，即共同意圖為自己不法所有，基於詐欺取財
    及洗錢之犯意聯絡」、附件一犯罪事實一第18列「遭詐欺集
    團成員提領一空」應補充及更正為「遭詐騙份子提領一空，
    藉此隱匿犯罪所得之去向及所在」、附件二犯罪事實一第13
    列「109年8月上旬」應更正為「109年8月1日至同年月6日間
    」、附件二犯罪事實一第16至17列「旋遭詐欺集團成員匯出
    一空」應補充及更正為「旋遭詐騙份子提領一空，藉此隱匿
    犯罪所得之去向及所在」。
　㈡證據部分補充：被告乙○○（下稱被告）於本院準備程序及審
    理時之自白、告訴人丙○○之內政部警政署反詐騙諮詢專線紀
    錄表、金融機構聯防機制通報單、臺北市政府警察局大安分
    局瑞安街派出所受理刑事案件報案三聯單、受理詐騙帳戶通
    報警示簡便格式表、告訴人丙○○提出之聯邦銀行帳戶網路銀
    行轉帳交易截圖、與詐騙份子聯繫之手機畫面翻拍照片、賭
    博網站網址截圖照片；告訴人甲○○之內政部警政署反詐騙諮
    詢專線紀錄表、金融機構聯防機制通報單、臺北市政府警察
    局內湖分局康樂派出所受理刑事案件報案三聯單、受理各類
    案件紀錄表、受理詐騙帳戶通報警示簡便格式表。
二、論罪科刑：　
　㈠行為人主觀上如認識該帳戶可能作為收受、提領特定犯罪所
    得使用，他人提領後會產生遮斷資金流動軌跡以逃避國家追
    訴、處罰之效果，仍基於幫助之犯意而提供，應論以幫助犯
    洗錢防制法第14條第1項之一般洗錢罪（最高法院108年度台
    上大字第3101號刑事大法庭裁定意旨參照）。是核被告所為
    ，係犯刑法第30條第1項前段、洗錢防制法第14條第1項之幫
    助洗錢罪，及刑法第30條第1項前段、刑法第339條第1項之
    幫助詐欺取財罪。被告以一提供金融帳戶之行為，幫助他人
    先後對告訴人丙○○、甲○○（下合稱告訴人丙○○等2人）為詐
    欺取財犯行，為同種想像競合犯；又同時觸犯上開2罪名，
    為異種想像競合犯，應依刑法第55條前段規定從一重之幫助
    洗錢罪處斷。 
　㈡刑之加重減輕：
　1.被告前有如附件一犯罪事實一所載論罪科刑及執行情形，有
    臺灣高等法院被告前案紀錄表1份在卷可查，其於受有期徒
    刑執行完畢後5年內，故意再犯本案有期徒刑以上之罪，為
    累犯，應依刑法第47條第1項規定加重其刑。至司法院釋字
    第775號解釋係指個案應量處最低法定刑、又無法適用刑法
    第59條在內減輕規定之情形，法院應依此解釋意旨裁量不予
    加重最低本刑（最高法院108年度台上字第338號判決意旨參
    照），本案依被告累犯及犯罪情節，並無上開情事，自無從
    依上開解釋意旨裁量不予加重最低本刑。
  2.按洗錢防制法第16條第2項規定，犯前二條之罪，在偵查或
    審判中自白者，減輕其刑。被告於審判中自白洗錢犯罪，依
    洗錢防制法第16條第2項規定，減輕其刑；另被告係基於幫
    助之犯意而為上開犯行，應依刑法第30條第2項規定，按正
    犯之刑減輕之。本案就被告刑之加重、減輕，依刑法第71條
    第1項規定先加後減之，因其有上述2種以上刑之減輕事由，
    應依刑法第71條第2項規定，遞減輕之。
  ㈢臺灣苗栗地方檢察署檢察官110年度偵字第5753號移送併辦部
    分，與起訴書記載之犯罪事實有裁判上一罪之關係，應為起
    訴效力所及，本院自應併予審理。
　㈣爰審酌被告將帳戶資料提供他人使用，幫助正犯遂行洗錢及
    詐欺取財犯行，使其得以製造金流斷點、隱匿真實身分，減
    少遭查獲風險，助長詐欺財產犯罪之風氣，致告訴人丙○○等
    2人受詐騙而轉帳，且使執法人員難以追查詐騙份子之真實
    身分，導致犯罪橫行，行為實有不該，並考量告訴人丙○○等
    2人之損失金額，迄今尚未賠償告訴人丙○○等2人所受損害，
    及被告犯罪後於警詢、偵訊原否認犯行、於本院審理時坦承
    之犯後態度，又被告之犯罪手段僅係提供帳戶資料，並非實
    際參與詐欺行為之人，亦無證據證明有獲利，兼衡被告於本
    院審理時自述為高職畢業之智識程度，入監服刑前從事磁磚
    運送工作、月薪新臺幣（下同）3萬2000元之經濟狀況，及
    離婚、育有2名分別就讀國三及國一之未成年子女，現均由
    被告父親照顧之生活狀況（本院卷第74頁）等一切情狀，量
    處如主文所示之刑，並就併科罰金部分，依刑法第42條第3
    項前段規定，諭知易服勞役之折算標準。
  ㈤被告所幫助之詐騙份子雖向告訴人丙○○等2人詐得金錢，然依
    卷內資料尚無積極證據足認被告確已因幫助詐欺及幫助洗錢
    行為實際獲得任何犯罪所得，應認本案並無犯罪所得可供宣
    告沒收或追徵。　 　
三、依刑事訴訟法第273條之1第1項、第299條第1項前段，判決
    如主文。
四、本判決書係依刑事訴訟法第310條之2準用同法第454條第1 
    、2項製作，犯罪事實及證據，並得引用檢察官起訴書及移
    送併辦意旨書之記載。如不服本件判決，得自判決送達之日
    起20日內，以書狀敘述理由，提起上訴。
本案經檢察官廖倪凰提起公訴及移送併辦，檢察官楊岳都到庭執
行職務。
中    華    民    國    110   年    11    月    26    日
                  刑事第四庭  法  官  紀雅惠
以上正本證明與原本無異。
如不服本判決應於收受判決後20日內向本院提出上訴書狀，並應
敘述具體理由（均應附繕本）。告訴人或被害人如對本判決不服
者，應具備理由請求檢察官上訴，其上訴期間之計算係以檢察官
收受判決正本之日期為準。
中    華    民    國    110   年    11    月    26    日
                              書記官  陳信全
附錄本案論罪科刑法條：
刑法第30條
幫助他人實行犯罪行為者，為幫助犯。雖他人不知幫助之情者，
亦同。
幫助犯之處罰，得按正犯之刑減輕之。
中華民國刑法第339條
意圖為自己或第三人不法之所有，以詐術使人將本人或第三人之
物交付者，處5年以下有期徒刑、拘役或科或併科50萬元以下罰
金。
以前項方法得財產上不法之利益或使第三人得之者，亦同。
前二項之未遂犯罰之。
洗錢防制法第14條
有第二條各款所列洗錢行為者，處7年以下有期徒刑，併科新臺
幣5百萬元以下罰金。
前項之未遂犯罰之。
前二項情形，不得科以超過其特定犯罪所定最重本刑之刑。
附件一：
臺灣苗栗地方檢察署檢察官起訴書
                                     110年度偵字第4738號
     被     告  乙○○　

上列被告因違反洗錢防制法等案件，已經偵查終結，認應提起公
訴，茲將犯罪事實及證據並所犯法條分敘如下：
　　　　犯罪事實
一、乙○○前因施用毒品案件，經法院判處有期徒刑5月確定，於
    民國109年4月18日執行完畢。詎其不知悔改，知悉一般人蒐
    取他人金融機構帳戶之行徑，常係為遂行詐欺取財犯罪之需
    要，以便利收受並提領贓款，俾於提領後遮斷資金流動軌跡
    以逃避國家追訴、處罰，而預見提供自己金融機構帳戶之提
    款卡及密碼供他人使用，他人有將之用於詐欺取財及洗錢犯
    罪之可能，竟仍不違背其本意，基於幫助詐欺取財及隱匿犯
    罪所得去向之不確定故意，於109年8月10日前某時，在不詳
    地點，將其申辦之臺灣中小企業銀行苗栗分行帳號000-0000
    0000000號帳戶（下稱系爭帳戶）之提款卡及密碼等物交予
    真實姓名年籍不詳之詐欺集團成員使用，容任該犯罪集團成員
    使用上開帳戶以遂行犯罪。嗣該詐欺集團成員取得上開帳戶
    資料後，即意圖為自己不法之所有，於109年7月間，對丙○○詐
    稱：可以駭入賭博網站，控制賠率云云，又假以賭博網站客
    服人員身分，對丙○○謊稱：需給付保證金方能提領網站裡的
    錢云云，致丙○○陷於錯誤，於109年8月10日上午9時23、34
    分，共匯款新臺幣（下同）10萬元至系爭帳戶，且旋於同日
    遭詐欺集團成員提領一空。嗣丙○○發覺受騙並報警處理，經
    警循線查知上情。
二、案經丙○○訴由高雄市政府警察局仁武分局報告偵辦。
　　　　證據並所犯法條
一、證據清單及待證事實：
編號 證據名稱 待證事實 1 被告乙○○於偵查中之供述 矢口否認上揭犯行，辯稱：將系爭帳戶提款卡借予友人使用云云。 2 證人即告訴人丙○○於警詢之證述 證明前開告訴人遭詐騙而匯款之事實。 3 告訴人丙○○提供之匯款委託書、與賭博網站客服對話紀錄 證明告訴人遭詐騙而匯款之事實。 4 系爭帳戶開戶資料、交易明細  證明告訴人匯款至系爭帳戶後遭提領一空之事實。 
二、核被告所為，係犯刑法第30條第1項、違反洗錢防制法第2條
    第2款而犯同法第14條第1項之幫助洗錢及刑法第30條第1項
    、第339條第1項之幫助詐欺取財罪嫌。又被告提供系爭帳戶
    之一行為，同時觸犯上開二罪名，為想像競合犯，請依刑法
    第55條規定，從一重以幫助一般洗錢罪處斷。再被告有前揭
    犯罪事實欄所示犯罪科刑及執行完畢情形，有刑案資料查註
    紀錄表附卷可稽，其於受有期徒刑執行完畢後，5年以內故
    意再犯本件有期徒刑以上之本罪，為累犯，請酌情加重其刑
    。
三、依刑事訴訟法第251條第1項提起公訴。
　　此　致
臺灣苗栗地方法院
中　　華　　民　　國　 110　　年　　8 　　月　　24　　日
　　　　　　　　　　　　　　　檢　察　官　廖　倪　凰　
本件正本證明與原本無異　　　　　　　　　　　　　　　　　
中　　華　　民　　國　 110　　年　　9 　　月　　23　　日
                              書　記　官  林  咨  研
附錄本案所犯法條全文
中華民國刑法第30條
（幫助犯及其處罰）
幫助他人實行犯罪行為者，為幫助犯。雖他人不知幫助之情者，
亦同。
幫助犯之處罰，得按正犯之刑減輕之。
中華民國刑法第339條
（普通詐欺罪）
意圖為自己或第三人不法之所有，以詐術使人將本人或第三人之
物交付者，處 5 年以下有期徒刑、拘役或科或併科 50 萬元以
下罰金。
以前項方法得財產上不法之利益或使第三人得之者，亦同。
前二項之未遂犯罰之。
洗錢防制法第14條
有第二條各款所列洗錢行為者，處 7 年以下有期徒刑，併科新
臺幣 5 百萬元以下罰金。
前項之未遂犯罰之。
前二項情形，不得科以超過其特定犯罪所定最重本刑之刑。
附件二：
臺灣苗栗地方檢察署檢察官移送併辦意旨書
                                     110年度偵字第5753號
　　被　　　告　乙○○　

上列被告因違反洗錢防制法等案件，認應移請臺灣苗栗地方法院
併案審理，茲將犯罪事實、證據並所犯法條及併案理由分敘如下
：
　　　　犯罪事實
一、乙○○前因施用毒品案件，經法院判處有期徒刑5月確定，於
    民國109年4月18日執行完畢。詎其不知悔改，知悉一般人蒐
    取他人金融機構帳戶之行徑，常係為遂行詐欺取財犯罪之需
    要，以便利收受並提領贓款，俾於提領後遮斷資金流動軌跡
    以逃避國家追訴、處罰，而預見提供自己金融機構帳戶之提
    款卡及密碼供他人使用，他人有將之用於詐欺取財及洗錢犯
    罪之可能，竟仍不違背其本意，基於幫助詐欺取財及隱匿犯
    罪所得去向之不確定故意，於109年8月10日前某時，在不詳
    地點，將其申辦之臺灣中小企業銀行苗栗分行帳號000-0000
    0000000號帳戶（下稱系爭帳戶）之提款卡及密碼等物交予
    真實姓名年籍不詳之詐欺集團成員使用，容任該犯罪集團成員
    使用上開帳戶以遂行犯罪。嗣該詐欺集團成員取得上開帳戶
    資料後，即意圖為自己不法之所有，於109年8月上旬某日，以
    通訊軟體LINE對甲○○詐稱：先預付款項即可減免租金云云，
    致甲○○陷於錯誤，於109年8月11日下午3時58分許，匯款新
    臺幣（下同）2萬元至系爭帳戶，且旋遭詐欺集團成員匯出
    一空。嗣甲○○發覺受騙並報警處理，經警循線查知上情。
二、案經甲○○訴由新竹市警察局第一分局報告偵辦。
　　　　證據並所犯法條
一、證據清單及待證事實：
    引用本署110年度偵字第4738號案件起訴書之證據清單及待
    證事實，及下列證據及待證事實：
編號 證據名稱 待證事實 1 證人即告訴人甲○○於警詢之證述 證明告訴人遭騙而匯款至系爭帳戶之事實。 2 系爭帳戶開戶資料及交易明細 證明告訴人匯入款項後遭匯出之事實。 3 告訴人提供之網路銀行交易截圖照片、建物所有權照片 證明告訴人遭騙而匯款至系爭帳戶之事實。 
二、核被告所為，係犯刑法第30條第1項、違反洗錢防制法第2條
    第2款而犯同法第14條第1項之幫助洗錢及刑法第30條第1項
    、第339條第1項之幫助詐欺取財罪嫌。又被告提供系爭帳戶
    之一行為，同時觸犯上開二罪名，為想像競合犯，請依刑法
    第55條規定，從一重以幫助一般洗錢罪處斷。再被告有前揭
    犯罪事實欄所示犯罪科刑及執行完畢情形，有刑案資料查註
    紀錄表附卷可稽，其於受有期徒刑執行完畢後，5年以內故
    意再犯本件有期徒刑以上之本罪，為累犯，請酌情加重其刑
    。
三、併案理由：
    被告前曾被訴洗錢案件，經本署檢察官以110年度偵字第473
    8號案件（下稱前案）提起公訴，此有前案起訴書及本署刑
    案資料查註紀錄各乙份在卷可參。本件被告所犯案件，與前
    案犯罪事實相同，為同一案件，應予併案審理。
　　此　致
臺灣苗栗地方法院
中　　華　　民　　國　 110　　年　　9 　　月　　27　　日
　　　　　　　　　　　　　　　檢　察　官　廖　倪　凰　
附錄本案所犯法條全文
洗錢防制法第14條
有第二條各款所列洗錢行為者，處 7 年以下有期徒刑，併科新
臺幣 5 百萬元以下罰金。
前項之未遂犯罰之。
前二項情形，不得科以超過其特定犯罪所定最重本刑之刑。
中華民國刑法第30條
（幫助犯及其處罰）
幫助他人實行犯罪行為者，為幫助犯。雖他人不知幫助之情者，
亦同。
幫助犯之處罰，得按正犯之刑減輕之。
中華民國刑法第339條
（普通詐欺罪）
意圖為自己或第三人不法之所有，以詐術使人將本人或第三人之
物交付者，處 5 年以下有期徒刑、拘役或科或併科 50 萬元以
下罰金。
以前項方法得財產上不法之利益或使第三人得之者，亦同。
前二項之未遂犯罰之。